【裁判字號】    98,審事聲,58
【裁判日期】    980623
【裁判案由】    聲明異議
【裁判全文】
臺灣高雄地方法院民事裁定            98年度審事聲字第58號
異  議  人  甲○○
                        樓
相  對  人  元大商業銀行股份有限公司
                        、3、.
法定代理人  乙○○
                        7樓
上列當事人間清償票款強制執行事件，異議人對於中華民國98年
5 月19日本院民事執行處司法事務官所為97年度司執字第43144
號裁定提出異議，本院裁定如下：
    主  文
異議駁回。
    理  由
一、按強制執行事件，由法官或司法事務官命書記官督同執達員
    辦理之。本法所規定由法官辦理之事項，除拘提、管收外，
    均得由司法事務官辦理之。強制執行法第3 條及法院組織法
    第17條之2 第1 項第2 款分別定有明文。又當事人或利害關
    係人，對於執行法院強制執行之命令，或對於執行法官、書
    記官、執達員實施強制執行之方法，強制執行時應遵守之程
    序，或其他侵害利益之情事，得於強制執行程序終結前，為
    聲請或聲明異議；前項聲請或聲明異議，由執行法院裁定之
    。亦為強制執行法第12條第1 項、第2 項所明定。則依上開
    條文規定，司法事務官於強制執行程序中就當事人或利害關
    係人依第12條所為之聲請或聲明異議，自得立於執行法院之
    地位先為准駁之裁定（處分）。次按司法事務官處理事件所
    為之處分，與法院所為者有同一之效力。當事人對於司法事
    務官處理事件所為之終局處分，得於處分送達後10日之不變
    期間內，以書狀向司法事務官提出異議。司法事務官認前項
    異議有理由時，應另為適當之處分；認異議為無理由者，應
    送請法院裁定之。法院認第一項之異議為有理由時，應為適
    當之裁定；認異議為無理由者，應以裁定駁回之。民事訴訟
    法第240 條之3 及第240 條之4 亦分別定有明文。本件異議
    人係對本院民事執行處司法事務官所為之執行處分聲明異議
    （即駁回異議人就拍賣標的主張有租賃關係應不得點交之聲
    明異議），司法事務官認其異議無理由而送請本院為裁定，
    經核與上開條文規定要件及意旨相符，尚無處理程序或權限
    上之瑕疪，先予說明。
二、本件異議人於執行法院聲請及異議意旨略以：伊就本件拍賣
    標的物即門牌號碼高雄縣鳥松鄉○○路36巷19之21號房屋4
    樓（下稱系爭房屋），自查封前之民國96年2 月10日即已向
    債務人承租占有使用，租期至100 年2 月10日止，並已將戶
    籍遷至該址，就4 樓部分自不得為點交，因鈞院拍賣公告中
    並未記載此租賃關係存在，且未載明拍定後不點交，乃聲明
    異議請求記載上開事項，詎執行法院竟以債務人陳稱自住為
    由駁回伊之異議。然伊確有向債務人承租並占有使用，並無
    執行法院所臆測之勾串長期租約情事，原裁定顯有違誤，爰
    聲明異議，請求廢棄，並准記載租賃關係存在及拍定後不點
    交等語。
三、按債務人應交出之不動產，現為債務人占有或於查封後為第
    三人占有者，執行法院應解除其占有，點交於買受人或承受
    人，強制執行法第99條第1 項前段定有明文。又拍賣公告所
    為關於拍賣條件之記載，係屬執行法院應依職權調查之事項
    ，如第三人主張本於租賃關係而於查封前即占有拍賣標的物
    時，執行法院雖不得就第三人所主張之租賃契約關係是否實
    在為實體上之審認，然仍應就第三人是否於查封前即占有之
    事實，依職權斟酌相關卷證資料為形式上審查後認定之，以
    供拍賣標的物是否點交之記載。
四、經查，本件執行法院於96年11月7 日就系爭房屋為假扣押查
    封時，債務人陳永勝親自在場並陳稱由其自住，且於查封筆
    錄簽名，有該查封筆錄在卷可稽。嗣相對人聲請調卷執行後
    ，執行法院於97年6 月19日會同地政人員前往測量增建部分
    時，債務人之配偶張家妤在場亦陳稱由債務人自住，有該執
    行（勘測）筆錄在卷可憑。而債務人為系爭房屋之所有人，
    並居住使用，就一般經驗法則而言，其就系爭房屋使用狀況
    所陳述之內容應有相當之證明力，則執行法院依債務人及配
    偶陳述內容而認定系爭房屋為債務人所自住，並依上開條文
    規定為點交之記載，即無違誤。至異議人雖於主張就系爭房
    屋有租賃關係存在，並提出租賃契約及設籍該址之戶籍謄本
    為據，然債務人其配偶於查封及測量增建時，均明確陳稱自
    住，而無任何有出租他人使用之表示，與異議人所稱在查封
    前即占有使用有所不符，且若異議人在查封前即已訂約長期
    承租並占用，衡情債務人應會當場表明此情事，乃債務人自
    查封至98年5 月14日之第3 次拍賣時均未為此項主張，則異
    議人陳稱有該租賃關係存在，即與常情有違，而難採信。至
    異議人雖提出自92年2 月16日起即設籍於該址之戶籍謄本，
    然戶籍登記為戶政機關為管理戶籍所為之登記，且當事人設
    籍之原因並不以承租居住為限，就學或工作亦有設籍之需求
    ，故此項設籍資料僅足佐證其有設籍情事，尚難完全佐證即
    有承租占有使用之事實，自亦無從據以認定異議人在查封前
    即占有使用。再者，本件拍賣之系爭房屋，曾於87年9 月23
    日設定抵押權與台灣銀行，於94年10月12日設定抵押與星展
    銀行，均在異議人所稱96年2 月10日承租之前，有土地及建
    物登記謄本在卷可稽，且台灣銀行及星展銀行均已就抵押物
    聲請併案執行，則縱認異議人之租賃關係確屬存在，亦係在
    抵押權設定之後，依民法第866 條、強制執行法第98條及第
    99 條2項規定，亦得於除去租賃關係後為點交，則異議人所
    稱之租賃關係，仍難執為不受點交之論據。故異議人請求於
    拍賣公告上註明租賃關係並為不點交之記載，即屬無據。原
    裁定基此駁回異議人之聲明異議，並無違誤。異議意旨指摘
    原裁定不當，求予廢棄，為無理由，應予駁回。
五、據上論結：本件異議為無理由，依強制執行法第30條之1 、
    民事訴訟法第240 條之4 第3 項後段，裁定如主文。
中    華    民    國    98    年    6     月    23    日
                            民事第二庭
                                法  官  林紀元
正本係照原本作成。
如不服本裁定應於送達後10日內向本院提出抗告狀，並繳納裁判
費新台幣1,000元。
中    華    民    國    98    年    6     月    23    日
                                書記官  蔡靜雯


司法院資訊處製作；財團法人民間司法改革基金會備份。
